【裁判字號】    97,訴,1270
【裁判日期】    970924
【裁判案由】    申請抵繳遺產稅
【裁判全文】
臺北高等行政法院裁定
                                     97年度訴字第01270號
原      告  甲○○
            乙○○
共      同
訴訟代理人  張靜怡  律師
複代理人    陳學驊  律師
被      告  財政部臺北市國稅局
代  表  人  凌忠嫄（局長）
訴訟代理人  丁○○
            丙○○
            戊○○
上列當事人間因申請抵繳遺產稅事件，原告提起行政訴訟。本院
裁定如下：
    主  文
原告之訴駁回。
訴訟費用由原告負擔。
    理  由
一、按行政訴訟法第107條第1項第10款規定：「原告之訴，有左
    列各款情形之一者，行政法院應以裁定駁回之。但其情形可
    以補正者，審判長應定期間先命補正：…十、起訴不合程式
    或不備其他要件者。」另依同法第6條第1項規定，提起確認
    之訴，應以確認行政處分無效及確認公法上法律關係成立不
    成立訴訟或確認已執行完畢或因其他事由而消滅之行政處分
    為違法為訴訟標的，若非行政處分，而人民卻向高等行政法
    院提起上開確認訴訟，其起訴即應認不備要件。又所謂行政
    處分，依行政程序法第92條第1 項及訴願法第3 條第1 項規
    定，係指中央或地方機關就公法上具體事件所為之決定或其
    他公權力措施而對外直接發生法律效果之單方行政行為而言
    ，至行政機關與其他機關團體間內部所為職務上之表示，並
    非對於人民之行政處分，人民即不得對之提起訴願及行政訴
    訟
二、本件訴外人李心等之被繼承人李延修於46年5 月23日死亡，
    渠等前申請經改制前之臺北市稅捐稽徵處准以繼承土地抵繳
    遺產稅，並於52年4 月30日辦妥國有登記在案。嗣56年7 月
    1 日臺北市升格為院轄市，財政部將原由臺北市稅捐稽徵處
    代徵之國稅收回自徵，並將遺產稅業務移撥被告接辦，惟因
    該項「待納庫款」之稅款並未移至被告，被告乃於71年11月
    25日簽准補辦稅款轉帳通知，並於71年11月27日作成「補辦
    52年度遺產稅以實物抵繳稅款轉帳通知書」( 下稱系爭通知
    書) ，以「待納庫款」接帳續辦。原告不服，主張李延修與
    原告之祖父就系爭抵繳土地訂有租地耕作契約，於97年5 月
    19日以存證信函要求被告確認其於71年11月27日接帳續辦被
    繼承人李延修遺產稅以土地抵繳稅款1,547,519 元之系爭通
    知書無效，並依行政訴訟法第6 條之規定，提起本件確認訴
    訟，先位聲明請求確認被告所為系爭知通知書之處分無效；
    備位聲明請求確認被告所為系爭通知書之處分違法等語。
三、經查，繼承人李心等申請以繼承土地抵繳被繼承人李延修之
    遺產稅，業經改制前之臺北市稅捐稽徵處准以地抵繳遺產稅
    ，並於52年4 月30日辦妥國有登記在案，此有土地登記簿謄
    本附被證卷可參。被告係因接帳續辦上開實物抵繳案件之後
    續稅款轉銷帳事宜，乃開立系爭通知書通知相關單位辦理記
    帳及銷帳作業，經核屬機關內部間所為職務上之表示，並非
    對外發生具體法律效果之行政處分，亦非核准繼承人李心等
    以繼承土地抵繳遺產稅之行政處分，自不因被告所為系爭通
    知書，而對原告之權利發生具體之法律上效果甚明，原告對
    之提起確認之訴，揆諸首揭說明，洵難謂為合法，自應予駁
    回。
四、依行政訴訟法第107 條第1 項第10款、第104 條，民事訴訟
    法第95條、第78條，裁定如主文。
中    華    民    國    97    年     9    月   24     日
                    臺北高等行政法院第二庭
                              審判長法  官  徐瑞晃
                                    法  官  陳金圍
                                    法  官  蕭惠芳
上為正本係照原本作成。
如不服本裁定，應於送達後10日內向本院提出抗告狀（須按他造
人數附繕本）。
中    華    民    國    97    年     9    月   24     日
                                    書記官   李淑貞


司法院資訊處製作；財團法人民間司法改革基金會備份。
